臺灣高等法院臺南分院民事裁定
109年度抗字第207號
抗  告  人  花旗(台灣)商業銀行股份有限公司
法定代理人  莫兆鴻  
上列抗告人與相對人化利綱間債務執行強制執行聲明異議事件，
抗告人對於臺灣嘉義地方法院中華民國109年9月24日109年度執
事聲字第9號裁定，提起抗告，本院裁定如下：
    主  文
抗告駁回。
抗告程序費用新臺幣壹仟元由抗告人負擔。
    理  由
一、抗告意旨略以：抗告人於民國（下同）100年間，依相對人
    信用卡申請書上地址（彰化市○○路○段000巷00弄00號），向
    臺灣彰化地方法院（下稱彰化地院）聲請對相對人核發100
    年度司促字第12379號支付命令（下稱系爭支付命令），查
    得相對人當時戶籍地址改設於嘉義市○區○○路○段000巷0弄00
    號，經彰化地院再為依法寄存送達，其確定證明書上記載同
    年11月7日送達相對人。嗣執系爭支付命令為執行名義向臺
    灣嘉義地方法院執行處（下稱原執行處）對相對人聲請強制
    執行，經以109年度司執字第12747號受理在案（下稱系爭執
    行）。該執行處誤信相對人主張其實際居於嘉義市○區○○街0
    00號12樓，以系爭支付命令未於3個月合法送達，應失其效
    力，不得為執行名義，駁回抗告人強制執行之聲請，為此抗
    告人不服而依民事訴訟法第482條規定提起異議，復經原審
    法院同以系爭支付命令之送達程序不合法，尚未確定，無從
    據以執行而駁回異議，均於法不合，爰提起抗告，求為廢棄
    原裁定等語。
二、按送達不能依民事訴訟法第136條及第137條規定為之者，得
    將文書寄存送達地之自治或警察機關，並作送達通知書2份
    ，1份黏貼於應受送達人住居所、事務所、營業所或其就業
    處所門首，另1份置於該送達處所信箱或其他適當位置，以
    為送達，並自寄存之日起，經10日發生效力，民事訴訟法第
    138條第1項、第2項固有明文。然民事訴訟法第138條所規定
    之寄存送達，限於不能依同法第136條及第137條規定行送達
    者，始得為之。設其送達之處所，雖原為應受送達人之住居
    所、事務所或營業所，而實際上已變更者，該原住居所、事
    務所或營業所，即非應為送達之處所，自不得於該原處所為
    寄存送達（最高法院95年度台上字第2870號判決、98年度台
    抗字第859號裁定意旨參照）。
三、經查：
　⒈彰化地院於100年9月27日核發系爭支付命令，第一次係依聲
    請狀記載「彰化縣○○市○○路○段0000巷00弄00號」地址
　　對相對人送達，經以無該處所遭退回後，始查得相對人當時
    戶籍地設於「嘉義市○區○○路○段000巷0弄00號」，經彰化地
    院再按該戶籍地址送達，寄存於八掌派出所，其確定證明書
    上記載同年11月7日送達相對人，惟未經相對人領取等情，
    有聲請狀、支付命令裁定、確定證明書、遷徙紀錄證明書、
    戶籍謄本及送達證書在卷可查。
　⒉相對人抗辯於95年9月11日雖將戶籍遷往嘉義市○區○○路○段00
    0巷0弄00號，然並未居住該址，實則自94年8、9月間即開始
    居住於嘉義市○區○○街000號12樓等語，並提出另案原審法院
    100年度訴字第148號訴訟案中，訴外人即該案被告化麗珠於
    100年4月8日所提出之民事答辯狀記載「自94年8、9月交屋
    （指上開○○街000號00樓房屋）後，由化麗珠之弟弟化利綱
    居住並繳納管理費至今」等語，復有管理費收據、管理費繳
    納證明書、台電嘉義營業處函及用電資料附於系爭執行卷可
    佐，參以原執行處另案99年度司執字第32762號債務執行事
    件中，曾以99年11月12日嘉院貴99司執吉字第32762號函請
    嘉義市政府警察局第一分局八掌派出所派員於同年月21日實
    地訪查，該屋確由相對人使用，有房屋使用現況調查表在卷
    可稽，該案同年12月6日查封筆錄亦記載目前由相對人居住
    使用，拍賣公告更載明拍賣標的物為第三人化利綱居住，亦
    有該查封筆錄在卷可稽。再酌以相對人提出之台灣電力公司
    嘉義區營業處109年5月21日嘉區費核證字第109049號函文載
    明自99年2月至107年12月期間，前揭○○街之地址用電戶之各
    期電費金額不一，最多1萬多元，最少1千多元，顯見此段期
    間該屋持續有人使用。基上互參研判，足見相對人上開所辯
    非虛，應屬可採。
　⒊從而，系爭支付命令向相對人之上開戶籍地為寄存送達時，
    相對人已遷移未居住於該址，而係居住於嘉義市○區○○街000
    號12樓，且已有一段時間，揆諸前揭說明，該戶籍地之住居
    所即難認係其應受送達處所，系爭支付命令卻向該戶籍地處
    為寄存送達自非適法，不發生送達之效力。是本件抗告人執
    系爭支付命令及確定證明書聲請對相對人存款債權為強制執
    行，因系爭支付命令送達程序不合法，20日異議之不變期間
    無從起算，系爭支付命令自尚未確定，抗告人自無從據以為
    執行名義聲請繼續執行，是抗告人之異議無理由，乃原執行
    處為駁回之裁定，於法有據。至抗告人所持據以對相對人聲
    請強制執行之系爭支付命令，即便可能違反專屬管轄，惟未
    遭撤銷前，尚難稱其非有形式效力，當然不影響其效力。另
    相對人雖提起債務人異議之訴，經原審法院109年度嘉簡字
    第258號判決確認抗告人得向相對人請求債權範圍，惟該判
    決並未認定系爭支付命令是否合法送達，故抗告人主張以前
    開判決繼續執行，亦非可採。
四、綜上所述，原裁定維持原法院司法事務官之處分，駁回抗告
    人之異議，並無違誤。抗告意旨指摘原裁定不當，聲明廢棄
    ，為無理由，應予駁回。
五、據上論結，本件抗告為無理由，爰依強制執行法第30條之1
    、民事訴訟法第495條之1第1項、第449條第1項、第95條、
　　第78條，裁定如主文。　　
中　　華　　民　　國　　109 　年　　12　　月　　8　　日
                  民事第六庭    審判長法　官  吳上康

                                      法　官  張季芬

                                      法　官  王浦傑
上為正本係照原本作成。
不得抗告。
中　　華　　民　　國　　109 　年　　12　　月　　8 　　日

                                      書記官  蔡曉卿